【裁判字號】    98,裁,1685
【裁判日期】    980709
【裁判案由】    補繳退撫基金費用
【裁判全文】
最  高  行  政  法  院  裁  定
                                      98年度裁字第1685號
上  訴  人  甲○○
被 上訴 人  銓敘部
代  表  人  乙○○
上列當事人間補繳退撫基金費用事件，上訴人對於中華民國98年
3月26日臺北高等行政法院97年度訴字第2945號判決，提起上訴
，本院裁定如下：
    主  文
上訴駁回。
上訴審訴訟費用由上訴人負擔。
    理  由
一、按對於高等行政法院判決之上訴，非以其違背法令為理由，
    不得為之，行政訴訟法第242條定有明文。依同法第243條第
    1項規定，判決不適用法規或適用不當者，為違背法令；而
    判決有同條第2項所列各款情形之一者，為當然違背法令。
    是當事人對於高等行政法院判決上訴，如依行政訴訟法第24
    3條第1項規定，以高等行政法院判決有不適用法規或適用不
    當為理由時，其上訴狀或理由書應有具體之指摘，並揭示該
    法規之條項或其內容；若係成文法以外之法則，應揭示該法
    則之旨趣；倘為司法院解釋或本院之判例，則應揭示該判解
    之字號或其內容。如以行政訴訟法第243條第2項所列各款情
    形為理由時，其上訴狀或理由書，應揭示合於該條項各款之
    事實。上訴狀或理由書如未依此項方法表明，或其所表明者
    與上開法條規定不合時，即難認為已對高等行政法院判決之
    違背法令有具體之指摘，其上訴自難認為合法。
二、上訴人前任國立臺灣大學教授，自民國（下同）93年9月30
    日至97年6月30日止，借調擔任行政院金融監督管理委員會
    （下稱金管會）委員。上訴人於97年3月17日、6月13日先後
    向被上訴人申請補繳其借調期間之教育人員退撫基金，俾於
    回任教職後，併計退撫年資，經被上訴人分別以97年3月31
    日部退二字第0972922688號及97年6月27日部退二字第09729
    56014號書函復略以：上訴人係於政務人員退職撫卹條例（
    下稱退撫條例）施行後，始由臺灣大學借調至金管會擔任委
    員，依退撫條例相關規定，其擔任政務人員期間，應參加離
    職儲金，且於回任教職後，該借調期間參加離職儲金之年資
    ，不得補繳教育人員退撫基金以併計退撫年資等語，上訴人
    不服，循序提起行政訴訟。
三、原判決以：依93年1月1日施行之退撫條例第9條規定，現職
    軍、公、教人員、其他公職人員或公營事業人員轉任政務人
    員，若轉任時未符合各該退休法令之條件，得依其意願保留
    年資，惟此年資之保留，係指任政務人員前之軍、公、教人
    員、其他公職人員或公營事業人員服務年資之保留，並非指
    任政務人員之年資可予保留併計，上訴人申請將其政務人員
    年資，併計於教育人員服務年資，與前述退撫條例之規定及
    立法意旨均未符合；又92年12月31日廢止之退職條例第6條
    固規定政務人員退職時，曾任軍、公教人員者，未曾依規定
    核給退（伍）金或資遣給與之服務年資得合併計算，惟因立
    法政策顯有不同考量，已為新制之退撫條例所不採，然為保
    障退撫條例施行前已任政務人員者之退職權益，退撫條例已
    就92年12月31日前任職政務人員者，設有過渡條款，故立法
    意旨顯無就退撫條例施行後始轉任之政務人員，為同等適用
    退職條例舊制之意，上訴人既於退撫條例施行後，始由公立
    學校教師借調至行政機關擔任政務人員，自應適用退撫條例
    之相關規定，上訴人主張可比照適用不申領退職儲金，而補
    繳退撫基金，合併計算教師年資，與退撫條例之規定不合。
    另「轉任」與「借調」所差別者乃在是否具有復職之權利而
    已，故借調並非無法由「轉任」之文義所涵攝，上訴人雖係
    由臺灣大學借調擔任政務人員，惟其借調期間係支領政務人
    員待遇，執行政務人員職務，並受政務人員相關法令規範，
    且得依退撫條例領取政務人員退職金，故其權利義務與轉任
    之政務人員完全相同，自應一體適用退撫條例之規定。再，
    學校教職員退休條例施行細則第16條第2項係於88年4月3日
    修正發布，考其立法意旨，係基於軍公教人員任職年資原得
    依規定互相採計退休（職）年資而來，惟政務人員退撫條例
    施行後，對於政務人員任職年資及退職給與，顯有不同之思
    維，然前開學校教職員退休條例施行細則之規定未及配合修
    正，此觀諸該條文所稱「基金費用」，實係指已廢止之政務
    人員退職酬勞給與條例中之基金而言，本件上訴人既係於退
    撫條例施行後始任政務人員，自無得援引參照該已廢止退職
    條例所制定之施行細則，作為本件之課予義務訴訟請求作成
    特定行政處分之依據；另退撫條例制定時，為保障施行前已
    任政務人員權益，已設有過渡期間之條款，故與前述信賴保
    護原則、法律不溯既往原則亦無違背，被上訴人認事用法並
    無違誤，因將訴願決定及原處分均予維持，駁回上訴人在原
    審之訴。
四、本件上訴人對於臺北高等行政法院判決上訴，主張：退撫條
    例施行後始由公立學校教師轉任政務人員者，應比照退撫條
    例施行前之規定，於退職時得申請發還離職儲金並補繳教育
    人員退撫基金，俾於回任教職時，併計退休、撫卹年資，且
    上訴人係公立學校「借調」而非「轉任」至金管會擔任委員
    ，該借調期間之年資應於回復教職時併計，又退輔條例施行
    後始由公立學校轉任政務人員者，如無法於回任教職時補繳
    教育人員退撫基金，將影響日後軍公教人員被借調之權益與
    意願，又銓敘部94年1月10日部退二字第0942453397號行政
    命令係違反信賴保護原則、法律不溯及既往原則及法律授權
    明確性原則等語，主張原判決違背法令。惟核其上訴理由，
    係就原審取捨證據、認定事實之職權行使，指摘其為不當，
    並就原審已論斷者，泛言未論斷，或就原審所為論斷，泛言
    其論斷矛盾，而非具體表明合於不適用法規、適用法規不當
    、或行政訴訟法第243條第2項所列各款之情形，難認對該判
    決之如何違背法令已有具體之指摘。依首開規定及說明，應
    認其上訴為不合法。
五、據上論結，本件上訴為不合法。依行政訴訟法第249條第1項
    前段、第104條，民事訴訟法第95條、第78條，裁定如主文
    。
中    華    民    國    98    年    7     月    9     日
                    最高行政法院第七庭
                        審判長法官  藍  獻  林
                              法官  廖  宏  明
                              法官  張  瓊  文
                              法官  姜  素  娥
                              法官  林  文  舟
以  上  正  本  證  明  與  原  本  無  異
中    華    民    國    98    年    7     月    9     日
                              書記官  賀  瑞  鸞


司法院資訊處製作；財團法人民間司法改革基金會備份。
